臺灣臺北地方法院民事判決　　　　　　　99年度訴字第3205號
原　　　告　財政部國有財產局臺灣北區辦事處
法定代理人　陳文龍
訴訟代理人　吳嘉榮律師
複　代理人　黃文祥律師
被　　　告　鄒世芳
　　　　　　黃曉蘭
　　　　　　黃盛宇
上列當事人間請求拆屋還地等事件，本院於中華民國100年1 月5
日言詞辯論終結，判決如下：
    主  文
被告黃曉蘭應將坐落臺北市○○段○○段二六四地號土地內，如
附圖所示Ａ部分面積四平方公尺土地上之建物即門牌號碼臺北市
○○區○○街臨一一一號房屋及其他地上工作物拆除，並將上開
土地全部返還原告。
被告鄒世芳應將坐落臺北市○○段○○段二六四地號土地內，如
附圖所示Ｂ部分面積五平方公尺土地上建物即門牌號碼臺北市○
○區○○街臨一一一之一號房屋及其他地上工作物拆除，並將上
開土地全部返還原告。
被告黃曉蘭應給付原告新臺幣參萬玖仟貳佰捌拾參元，及自民國
九十九年六月十九日起至清償之日止，按週年利率百分之五計算
之利息，暨自民國九十九年六月二十日起至返還第一項土地之日
止，按月給付原告新臺幣壹仟捌佰捌拾陸元。
被告鄒世芳應給付原告新臺幣肆萬玖仟壹佰零參元，及自民國九
十九年六月十九日起至清償之日止，按週年利率百分之五計算之
利息，暨自民國九十九年六月二十日起至返還第二項土地之日止
，按月給付原告新臺幣貳仟參佰伍拾柒元。
被告黃盛宇與黃曉蘭應給付原告新臺幣伍萬零壹佰柒拾玖元，及
自民國九十九年六月十九日起至清償之日止，按週年利率百分之
五計算之利息。
被告黃盛宇與鄒世芳應給付原告新臺幣陸萬貳仟柒佰貳拾肆元，
及自民國九十九年六月十九日起至清償之日止，按週年利率百分
之五計算之利息。
原告其餘之訴駁回。
訴訟費用由被告負擔十分之六，餘由原告負擔。
本判決第一項、第三項、第五項於原告以新臺幣壹拾伍萬伍仟伍
佰貳拾玖元供擔保後，得假執行。
本判決第二項、第四項、第六項於原告以新臺幣壹拾玖萬肆仟肆
佰壹拾壹元供擔保後，得假執行。
原告其餘假執行之聲請駁回。
    事實及理由
一、原告主張：
  (一)坐落臺北市○○段○○段264地號之土地（下稱系爭264地號
    土地）係原告所管理之國有土地，其登記地目為「道」，係
    臺北市○○街之一部分，屬公共交通道路用地，性質上不得
    為私權之客體，故原告於管理期間從未提供予任何人使用，
    亦未出租他人供為基地使用。
  (二)詎訴外人即被告鄒世芳及黃曉蘭之被繼承人黃方美竟於民國
    53年間向他人買受門牌號碼臺北市○○區○○街臨111 號及
    臨111之1 號房屋（下稱系爭臨111號及臨111之1號房屋），
    分別無權占用系爭264地號如附圖所示A部分面積4 平方公尺
    ，及B部分面積5平方公尺之土地。後黃方美於95年4月5日死
    亡，被告黃曉蘭及鄒世芳於其他繼承人拋棄繼承之情形下，
    經協議分割黃方美之遺產，由被告黃曉蘭取得系爭臨111 號
    房屋之事實上處分權，被告鄒世芳則取得系爭臨111之1號房
    屋之事實上處分權，渠等遂自95年4月5日起繼續無權占用系
    爭264地號土地前開部分。為此，原告自得本於系爭264地號
    土地管理機關之地位，依民法第767 條第1項、第184條及第
    179條之規定，請求被告黃曉蘭與鄒世芳拆除系爭臨111號及
    臨111之1號房屋及其他地上工作物，將渠等占有系爭264 地
    號如附圖所示A、B部分土地返還予原告。
  (三)再者，被告黃曉蘭與鄒世芳因繼承黃方美之遺產而分別取得
    系爭臨111 號及臨111之1號房屋之事實上處分權，渠等並因
    無權占有系爭264 地號如附圖所示A、B部分土地獲有相當於
    租金之不當得利；且被告黃盛宇自95年4月11日起至97年9月
    1日止使用系爭臨111號及臨111之1號房屋經營牛肉麵店，亦
    因占有系爭264地號如附圖所示A、B部分面積共9平方公尺土
    地而獲有不當得利，原告應得請求被告三人返還自本起訴狀
    送達翌日即99年6月19日起回溯5年即94年6 月20日止，相當
    於租金之不當得利損害金，是依民法第179條、土地法第105
    條、第97條之規定，原告即得請求被告分別給付如附表一、
    二所示相當於租金之不當得利數額。
  (四)聲明：
  1.被告黃曉蘭應將坐落系爭264 地號土地內，如附圖所示A 部
    分面積4平方公尺土地上之建物即系爭臨111號房屋及其他地
    上工作物拆除，並將上開土地全部返還原告。
  2.被告鄒世芳應將坐落系爭264地號土地內，如附圖所示B部分
    面積5 平方公尺土地上建物即系爭臨111之1號房屋及其他地
    上工作物拆除，並將上開土地全部返還原告。
  3.被告黃曉蘭應給付原告新臺幣（下同）9 萬2256元，及自99
    年6月19日起至清償之日止，按週年利率百分之5計算之利息
    ，並應自99年6月20日起至返還第1項土地之日止，按月給付
    原告3143元。
  4.被告鄒世芳應給付原告11萬5318元，及自99年6 月19日起至
    清償之日止，按週年利率百分之5計算之利息，並應自99年6
    月20日起至返還第2 項土地之日止，按月給付原告3929元。
  5.被告黃盛宇、黃曉蘭應給付原告8萬3631元，及自99年6月19
    日起至清償之日止，按週年利率百分之5計算之利息。
  6.被告黃盛宇、鄒世芳應給付原告10萬4538元，及自99年6 月
    19日起至清償之日止，按週年利率百分之5計算之利息。
  7.原告願供擔保，請准予宣告假執行。
二、被告則均辯以：
    前於臺灣高等法院97年度重上字第202 號事件中，被告已於
    97年6 月20日與該案原告即臺灣臺北看守所達成和解，和解
    內容為「上訴人（即被告三人）願於97年8 月31日將門牌臺
    北市○○區○○街臨111及臨111之1號房屋即如附圖所示A、
    B、C部分共計56平方公尺之房屋及地上物拆除，並將占用附
    圖所示A、B部分及臺北市○○區○○段三小段568 地號（下
    稱系爭568地號土地）、同段四小段264地號面積共計41平方
    公尺之土地返還被上訴人（即臺灣臺北看守所）」（下稱系
    爭和解內容），是被告三人早在97年9 月1日遷出系爭臨111
    號及臨111之1號房屋，實際上並未占有使用中，故原告之請
    求並無理由。並聲明：原告之訴駁回。
三、兩造不爭執事項：
  (一)系爭264 地號土地為中華民國所有，原告為管理機關。
  (二)系爭臨111 號及臨111之1號房屋原為黃方美所有，黃方美於
    95年4月4日死亡後，黃方美之繼承人即被告黃盛宇、訴外人
    黃盛宙與黃曉玲均已拋棄繼承，由被告黃曉蘭、鄒世芳繼承
    黃方美之遺產，嗣後經被告黃曉蘭與鄒世芳協議分割遺產，
    由被告黃曉蘭取得系爭臨111 號房屋之事實上處分權，被告
    鄒世芳取得系爭111之1號房屋之事實上處分權。
  (三)被告黃盛宇自95年4月11日起單獨占有系爭臨111 號及臨111
    之1號房屋做為經營牛肉麵店使用。
  (四)臺灣臺北看守所於本院起訴請求被告黃曉蘭、鄒世芳及黃盛
    宇拆屋還地，經本院以96年度訴字第4564號第一審民事判決
    略以：
  1.被告黃盛宇應自坐落系爭568 地號土地上門牌號碼臺北市○
    ○區○○街臨111 號及臺北市○○區○○街臨111之1中如附
    圖所示A、C部分遷出。
  2.被告黃曉蘭應將坐落系爭568 地號土地上門牌號碼臺北市○
    ○區○○街臨111號如附圖所示A部分面積32平方公尺之建物
    拆除，並將該部分土地騰空返還原告；被告鄒世芳應將坐落
    系爭568 地號土地上門牌號碼臺北市○○區○○街臨111之1
    號如附圖所示C 部分面積15平方公尺之建物拆除，並將該部
    分土地騰空返還原告。
  3.被告鄒世芳應給付16萬9228元，及自96年6 月22日起至清償
    之日止，按週年利率百分之5計算之利息。
  4.被告黃曉蘭應給付8 萬3325元，及自96年2月7日起至清償之
    日止，按週年利率百分之5計算之利息。
  5.被告黃盛宇應給付4萬0268元，及自96年6月21日起至清償之
    日止，按週年利率百分之5計算之利息。
  6.被告鄒世芳、黃盛宇應自96年2月7日起至被告黃盛宇遷出上
    開房屋之日，被告鄒世芳返還上開土地之日止，按日給付10
    6元。
  7.被告黃曉蘭、黃盛宇應自96年2月7日起，至被告黃盛宇遷出
    上開房屋之日，被告黃曉蘭返還上開土地之日止，按日給付
    227元。
四、本件爭點：
  (一)原告依民法第767條第1項、第184條第1項及第179條第1項之
    規定，請求被告黃曉蘭與鄒世芳拆除占用系爭264 地號如附
    圖所示A、B部分土地上，系爭臨111 號及臨111之1號房屋與
    地上工作物，且將上開土地全部返還原告，有無理由？
  (二)原告依民法第179條、土地法第105條、第97條之規定，請求
    被告給付相當於租金之不當得利，有無理由？如有，金額為
    何為當？
五、得心證之理由：
  (一)如認本件原告請求被告給付相當於租金之不當得利乙節為有
    理由，依原告主張如附表二所示之不當得利計算式，被告鄒
    世芳自99年6 月20日起至返還系爭264地號如附圖所示B部分
    土地之日止，應按月給付原告之不當得利數額應為3928元【
    計算式：公告地價每平方公尺9萬4281元×5平方公尺×年息
    百分之10÷12個月＝3928.3元，1 元以下四捨五入】，原告
    此部分請求被告鄒世芳按月給付3929元，顯有錯誤而應予更
    正，合先敘明。
  (二)按所有權人對於無權占有或侵奪其物者，得請求返還之，民
    法第767條第1項前段定有明文。經查：
  1.兩造就系爭264 地號土地為中華民國所有，原告為管理機關
    ，且被告黃曉蘭現為系爭臨111 號房屋事實上處分權人，被
    告鄒世芳現為系爭111之1號房屋事實上處分權人等節既不爭
    執，且有原告提出土地登記謄本、系爭臨111 號及臨111之1
    號房屋及其他地上物相片為證（見本院卷第10頁、第21頁至
    第22頁），堪信屬實。又參本院於99年9月6日至現場履勘，
    並經臺北市大安地政事務所在99年10月1 日出具土地複丈成
    果圖之結果（見本院卷第68頁至第69頁、第72頁至第73頁）
    ，足認原告確為系爭26 4地號土地之管理權人，而被告黃曉
    蘭、鄒世芳復未爭執渠等擁有事實上處分權之系爭臨111 號
    及臨111之1號房屋乃無權占有系爭264 地號如附圖所示A、B
    部分土地，應認原告依民法第767條第1項、第184條第1項及
    第179條第1項之規定，請求被告黃曉蘭與鄒世芳拆除占用系
    爭264地號如附圖所示A、B部分土地上，系爭臨111號及臨11
    1之1號房屋與地上工作物，且將上開土地全部返還原告，為
    有理由。
  2.另被告雖辯稱渠等業與臺灣臺北看守所在另案達成和解，並
    已依系爭和解內容在97年9月1日搬離系爭臨111號及臨111之
    1號房屋，現已無占有系爭臨111號及臨111之1號房屋之事實
    云云，並舉被告與臺灣臺北看守所於臺灣高等法院97年度重
    上字第202 號請求拆屋還地事件中達成系爭和解內容之和解
    筆錄為憑（見本院卷第57頁、第85頁、第59頁至第59頁反面
    ），經本院至現場履勘亦認系爭臨111 號及臨111之1號房屋
    現無人占有使用，且被告無鑰匙可進入之（見本院卷第69頁
    ），然查：
  (1)因系爭264 地號土地之管理權人乃本件原告，而非臺灣臺北
    看守所，此另有臺灣臺北看守所於該案之訴訟代理人林宣君
    於本案證述「（系爭264 地號土地之管理人為何？）不是我
    們的」、「（於臺灣高等法院97年度重上字第202 號事件中
    ，原係請求被告遷讓返還占用系爭568 地號土地部分，何以
    就系爭264 地號土地部分一併為和解？）因為當時房屋有占
    有到568及264地號的土地，被告當時表示願意把房子所占用
    的土地返還給我們，但我們不是264 地號土地的管理人。沒
    有辦法只拆除568地號上的房屋，該棟房屋同時占用568及26
    4 地號的土地」等語可參（見本院卷第84頁反面），可知臺
    灣臺北看守所既非系爭264 地號土地之管理機關，其於臺灣
    高等法院97年度重上字第202 號拆屋還地事件中請求之標的
    範圍原亦僅有系爭568 地號土地（見本院96年度訴字第4564
    號、臺灣高等法院97年度重上字第202 號卷），臺灣臺北看
    守所當無權就系爭264 地號土地之使用收益或任何處分與他
    人達成和解，則被告援引系爭和解內容對抗本件原告，其效
    力自有可疑。
  (2)再者，依系爭和解內容，被告除須在97年8 月31日返還占用
    系爭568地號與264地號土地部分予臺灣臺北看守所外，另須
    將系爭臨111號及臨111號房屋占有如臺北市大安地政事務所
    於96年8 月28日在本院96年度訴字第4564號案件中出具之複
    丈成果圖所示A、B、C部分（其中A、C部分占用系爭568地號
    土地，B部分占用系爭264地號土地）共計56平方公尺之房屋
    及地上物拆除（見臺灣高等法院97年度重上字第202號卷第9
    頁反面），而依臺灣臺北看守所訴訟代理人林宣君於本案所
    證「（被告何時點交系爭臨111 號及臨111之1號房屋？）97
    年9月2日」、「（點交之意為何？）代表目前房子是在北所
    管理及占有之下，房屋鑰匙由我們總務科保管，但是被告並
    沒有將事實上處分權讓與給我們」、「被告已經沒有辦法進
    入系爭房屋，我們把系爭房屋換鎖了，我們是先取得全部華
    光社區違建物的執行名義（本件為高院的和解筆錄），之後
    再處理強制執行的問題，我們要經過強制執行程序才能拆除
    系爭房屋」等語（見本院卷第84頁至第84頁反面、第85頁反
    面），與財政部國有財產局99年11月19日以臺財產局管字第
    0990036186號函覆「依『國有非公用不動產被占用處理要點
    』第5點、第6點規定，被私人占用之國有非公用不動產，應
    依民法不當得利規定，向占用人追溯收取補償金，且據貴處
    （即原告）陳報，本案占用人跨占臺灣臺北看守所經管國有
    土地部分，雖與該所達成訴訟上和解，惟皆未依和解條件拆
    屋還地，故所擬和解乙節，尚無實益」之內容（見本院卷第
    103頁），足認被告迄至本件100年1月5日言詞辯論終結之日
    止，均僅搬離系爭臨111 號及臨111之1號房屋，且交付鑰匙
    予臺灣臺北看守所，並未依系爭和解內容拆除系爭臨111 號
    及臨111之1號房屋，亦未將被告黃曉蘭與鄒世芳分別對系爭
    臨111 號及臨111之1號房屋之事實上處分權移轉予臺灣臺北
    看守所，致臺灣臺北看守所無從因被告三人之點交逕自拆除
    系爭臨111號及臨111之1號房屋占用系爭568地號土地之部分
    ，財政部國有財產局同未得因系爭和解內容之存在遂與被告
    達成本件訴訟上之和解。
  (3)基上，臺灣臺北看守所既非系爭264 地號土地之管理機關，
    其與被告在另案成立之系爭和解內容本即不得拘束原告；縱
    認臺灣臺北看守所有權就系爭264 地號土地遭被告占用等情
    與被告達成系爭和解內容，被告除未依系爭和解內容拆除分
    別占用系爭568地號與264地號土地之系爭臨111號及臨111之
    1 號房屋與地上工作物，被告黃曉蘭與鄒世芳亦未將渠等就
    系爭臨111 號及臨111之1號房屋之事實上處分權讓與臺灣臺
    北看守所，原告當得以被告黃曉蘭及鄒世芳仍為系爭臨 111
    號及臨111之1號房屋之事實上處分權人為由，請求渠等拆除
    占用系爭264地號如附圖所示A、B部分土地上之系爭臨111號
    及臨111之1號房屋與地上工作物，且將上開土地全部返還原
    告。
  (三)次按無法律上原因而受利益，致他人受損害者，應返還其利
    益，民法第179 條定有明文。又無權占用他人之土地，可能
    獲得相當於租金之利益並致土地所有權人無法對土地為使用
    收益而受有同額之損害，應為社會通常之觀念，最高法院61
    年臺上字第1695號判例可資參照。再按利息、紅利、租金、
    贍養費、退職金及其他1年或不及1年之定期給付債權，其各
    期給付請求權，因5年間不行使而消滅，民法第126條亦有明
    文。是以，因無權占有人顯係無法律上之原因而受利益，並
    已致土地所有權人受有損害，則土地所有權人自得依不當得
    利之法律關係，請求無權占有人給付5 年內相當於租金之利
    益。經查：
  1.原告固主張被告黃曉蘭、鄒世芳自本件起訴狀繕本送達之翌
    日即99年6月19日回溯5年即94年6月20日起，便以系爭臨111
    號、臨111之1號房屋及其他地上工作物無權占有系爭264 地
    號如附圖所示A、B部分之土地；惟系爭臨111 號及臨111之1
    號房屋之事實上處分權人原係黃方美，被告黃曉蘭與鄒世芳
    係於黃方美95年4月5日死亡時起（見本院卷第11頁）始因繼
    承分別取得系爭臨111號與臨111之1號房屋之事實上處分權
    ，則原告以被告黃曉蘭及鄒世芳因系爭臨111號與111之1號
    房屋無權占用系爭264地號如附圖所示A、B部分土地為由，
    請求渠等給付相當於租金之不當得利，此期間之起算點自應
    以渠等95年4月5日繼承之日起算之。
  2.又被告黃盛宇自95年4月11日起占有系爭臨111號及臨111之1
    號房屋經營牛肉麵店使用乙情為兩造所不爭執，且林宣君於
    本件證稱被告三人係於97年9月2日將系爭臨111號及臨111之
    1 號房屋點交予臺灣臺北看守所（見本院卷第84頁反面），
    則渠等因無法律上原因占用系爭264 地號如附圖所示A、B部
    分土地而受有利益，並因而致原告受有損害，原告當得依民
    法第179條之規定，請求被告黃曉蘭與鄒世芳各給付自95年4
    月5 日起至同年月10日（即被告黃盛宇占有使用開立牛肉麵
    店之前一日）止、自97年9月2日（即點交房屋予臺灣臺北看
    守所之日）起至99年6 月19日（及本件起訴狀繕本送達翌日
    ）止，暨自99年6 月20日起至被告黃曉蘭、鄒世芳拆除占用
    系爭264地號如附圖所示A、B部分土地上之系爭臨111號及臨
    111之1號房屋與地上工作物，且將上開土地全部返還原告之
    日止，占用系爭264 地號如附圖所示A、B部分土地相當於租
    金之不當得利；併得請求被告黃曉蘭與黃盛宇、被告鄒世芳
    與黃盛宇分別共同給付自95年4 月11日（即被告黃盛宇占有
    使用開立牛肉麵店之日）起至97年9月1日（即點交房屋予臺
    灣臺北看守所之前一日）止，因占用系爭264 地號如附圖所
    示A、B部分土地之相當於租金之不當得利。
  (四)另按城市地方房屋之租金，以不超過土地及其建築物申報總
    價額年息百分之10為限，土地法第97條第1 項定有明文。又
    所謂土地及建築物之總價額，土地價額依法定地價，建築物
    價額依該管直轄市或縣（市）地政機關估定之價額；且土地
    所有權人依土地法所申報之地價，為法定地價；在平均地權
    條例施行區域，則係指土地所有權人於地政機關舉辦規定地
    價或重新規定地價時之公告申報期間內自行申報之地價，如
    土地所有權人未於公告期間申報地價者，即以公告地價百分
    之80為其申報地價；公有土地及依本條例第16條規定照價收
    買之土地，以各該宗土地之公告地價為申報地價，免予申報
    ，但公有土地已讓售尚未完成所有權移轉登記者，公地管理
    機關得依本條例第16條規定辦理申報地價，土地法施行法第
    25 條、土地法第148條、平均地權條例第16條、平均地權條
    例施行細則第21條亦分別定有明文。至於所謂年息佰分之10
    為限，乃指基地租金之最高限額而言，並非必須照申報價額
    年息百分之10計算之，尚須斟酌基地之位置、工商繁榮程度
    、使用人利用基地之經濟價值、所受利益、彼等關係及社會
    感情等情事，以為決定。查系爭264 地號土地既屬尚未讓售
    之公有土地，依前開法條之規定，應以系爭264 地號土地之
    公告地價為申報地價，而系爭264 地號土地於95年之公告地
    價為每平方公尺8 萬4349元、96年至98年之公告地價為每平
    方公尺8萬8650元、99年之公告地價為9萬4281元（見本院卷
    第22頁），且本院審酌系爭264 地號土地位於臺北市中正紀
    念堂附近，大眾交通便利，亦鄰近學區，生活機能良好（見
    本院卷第69頁），然系爭臨111號及臨111之1號房屋均僅為1
    層樓之簡陋建物，被告黃曉蘭與鄒世芳於95年4月5日因繼承
    取得事實上處分權後，僅自95年4 月11日起至97年9月1日止
    供被告黃盛宇經營牛肉麵店使用，自97年9月2日起至今被告
    即均未再使用收益系爭臨111 號及臨111號之1房屋等一切情
    狀，認原告主張按年息百分之10計算被告占有系爭264 地號
    如附圖所示A、B部分土地相當於租金之不當得利，顯屬過高
    ，應以申報地價年息百分之6計算始為適當。
    茲就被告三人各應給付原告相當於租金之不當得利數額計算
    如下：
  1.被告黃曉蘭無權占有系爭264地號如附圖所示A部分土地之部
    分：
  (1)自95年4月5日起至同年月10日止（共6日）：
    公告地價每平方公尺8 萬4349元×4平方公尺×年息百分之6
    ÷365日×6日＝332.7元，1元以下四捨五入。
  (2)自97年9月2日起至98年12月31日止（共15個月又30日）：
   （公告地價每平方公尺8萬8650元×4平方公尺×年息百分之6
    ÷12個月×15個月＝2萬6595元）＋（公告地價每平方公尺8
    萬8650元×4平方公尺×年息百分之6÷365日×30日＝1748.
    7元，1元以下四捨五入）＝2萬8344元。
  (3)自99年1月1日起至同年6月19日止（共5個月又19日）：
   （公告地價每平方公尺9萬4281元×4平方公尺×年息百分之6
    ÷12個月×5個月＝9428.1元，1元以下四捨五入）＋（公告
    地價每平方公尺9萬4281元×4平方公尺×年息百分之6÷365
    日×19日＝1177.8元，1元以下四捨五入）＝1萬0606元。
  (4)自99年6 月20日起至返還系爭264地號如附圖所示A部分土地
    之日止：
    公告地價每平方公尺9 萬4281元×4平方公尺×年息百分之6
    ÷12個月＝1885.6元（1元以下四捨五入）。
  (5)綜上，被告黃曉蘭因無權占有系爭264地號如附圖所示A部分
    土地，而須單獨給付原告相當於租金之不當得利數額為3 萬
    9283元【計算式：333元＋2萬8344元＋1萬0606元＝3萬9283
    元】，並自99年6 月20日起至返還系爭264地號如附圖所示A
    部分土地之日止，按月給付原告1886元。
  2.被告鄒世芳無權占有系爭264地號如附圖所示B部分土地之部
    分：
  (1)自95年4月5日起至同年月10日止（共6日）：
    公告地價每平方公尺8 萬4349元×5平方公尺×年息百分之6
    ÷365日×6日＝415.9元，1元以下四捨五入。
  (2)自97年9月2日起至98年12月31日止（共15個月又30日）：
   （公告地價每平方公尺8萬8650元×5平方公尺×年息百分之6
    ÷12個月×15個月＝3 萬3243.7元，1 元以下四捨五入）＋
    （公告地價每平方公尺8萬8650元×5平方公尺×年息百分之
    6÷365日×30日＝2185.8元，1元以下四捨五入）＝3萬5430
    元。
  (3)自99年1月1日起至同年6月19日止（共5個月又19日）：
   （公告地價每平方公尺9萬4281元×5平方公尺×年息百分之6
    ÷12個月×5個月＝1萬1785.1元，1 元以下四捨五入）＋（
    公告地價每平方公尺9萬4281元×5 平方公尺×年息百分之6
    ÷365日×19日＝1472.3元，1元以下四捨五入）＝1 萬3257
    元。
  (4)自99年6 月20日起至返還系爭264地號如附圖所示B部分土地
    之日止：
    公告地價每平方公尺9 萬4281元×5平方公尺×年息百分之6
    ÷12個月＝2357.02元（1元以下四捨五入）。
  (5)綜上，被告鄒世芳因無權占有系爭264地號如附圖所示B部分
    土地，而須單獨給付原告相當於租金之不當得利數額為4萬9
    103元【計算式：416元＋3萬5430元＋1萬3257元＝4 萬9103
    元】，並自99年6月20日起至返還系爭264 地號如附圖所示B
    部分土地之日止，按月給付原告2357元。
  3.被告黃曉蘭與黃盛宇共同無權占有系爭264地號如附圖所示A
    部分土地之部分：
  (1)自95年4月11日起至同年12月31日止（共8個月又21日）：
   （公告地價每平方公尺8萬4349元×4平方公尺×年息百分之6
    ÷12個月×8個月＝1萬3495.8元，1 元以下四捨五入）＋（
    公告地價每平方公尺8 萬4349元×4平方公尺×年息百分之6
    ÷365日×21日＝1164.7元，1元以下四捨五入）＝1 萬4661
    元。
  (2)自96年1月1日起至97年9月1日止（共20個月又1日）：
   （公告地價每平方公尺8萬8650元×4平方公尺×年息百分之6
    ÷12個月×20個月＝3萬5460元）＋（公告地價每平方公尺8
    萬8650元×4平方公尺×年息百分之6÷365日×1日＝58.2元
    ，1元以下四捨五入）＝3萬5518元。
  (3)綜上，被告黃曉蘭與黃盛宇因無權占有系爭264 地號如附圖
    所示A 部分土地，而須共同給付原告相當於租金之不當得利
    數額為5萬0179元【計算式：1萬4661元＋3萬5518元＝5萬01
    79元】。
  4.被告鄒世芳與黃盛宇共同無權占有系爭264地號如附圖所示B
    部分土地之部分：
  (1)自95年4月11日起至同年12月31日止（共8個月又21日）：
   （公告地價每平方公尺8萬4349元×5平方公尺×年息百分之6
    ÷12個月×8個月＝1萬6869.8元，1 元以下四捨五入）＋（
    公告地價每平方公尺8萬4349元×5 平方公尺×年息百分之6
    ÷365日×21日＝1455.8元，1元以下四捨五入）＝1 萬8326
    元。
  (2)自96年1月1日起至97年9月1日止（共20個月又1日）：
   （公告地價每平方公尺8萬8650元×5平方公尺×年息百分之6
    ÷12個月×20個月＝4萬4325元）＋（公告地價每平方公尺8
    萬8650元×5平方公尺×年息百分之6÷365日×1日＝72.8元
    ，1元以下四捨五入）＝4萬4398元。
  (3)綜上，被告鄒世芳與黃盛宇因無權占有系爭264 地號如附圖
    所示B 部分土地，而須共同給付原告相當於租金之不當得利
    數額為6萬2724元【計算式：1萬8326元＋4萬4398元＝6萬27
    24元】。
六、綜上所述，原告依民法第767條第1項、第184條第1項及第17
    9條第1項之規定，請求被告黃曉蘭與鄒世芳應分別將坐落系
    爭264地號土地內，如附圖所示A、B部分面積4 平方公尺與5
    平方公尺土地上之建物即系爭臨111 號、臨111之1號房屋及
    其他地上工作物拆除，並將上開土地全部返還原告；且依民
    法第179條、土地法第97條及第105條之規定，各請求被告黃
    曉蘭給付原告3萬9283元，及自99年6月19日起至清償之日止
    ，按週年利率百分之5計算之利息，並自99年6月20日起至返
    還系爭264地號如附圖所示A部分土地之日止，按月給付原告
    1886元、被告鄒世芳給付原告4萬9103元，及自99年6月19日
    起至清償之日止，按週年利率百分之5 計算之利息，並自99
    年6月20日起至返還系爭264 地號如附圖所示B部分土地之日
    止，按月給付原告2357元、被告黃曉蘭與黃盛宇共同給付原
    告5萬0179元，及自99年6月19日起至清償之日止，按週年利
    率百分之5計算之利息、被告鄒世芳與黃盛宇共同給付原告6
    萬2724元，及自99年6 月19日起至清償之日止，按週年利率
    百分之5 計算之利息，洵屬有據，應予准許。逾此範圍之請
    求，洵屬無據，應予駁回。
七、原告陳明願供擔保請准宣告假執行，關於原告勝訴部分，核
    無不合，爰分別酌定相當擔保金額准許之。至原告敗訴部分
    ，其假執行之聲請即失所附麗，應予駁回。
八、本件事證已臻明確，兩造其餘攻擊防禦方法與判決之結果不
    生影響，爰不另贅論，併此敘明。
九、據上論結，本件原告之訴為一部有理由，一部無理由，依民
    事訴訟法第79條、第390條第2項，判決如主文。
中    華    民    國    100    年    1    月    28    日
                  民事第二庭  審判長法  官  張松鈞
                                    法  官  黃呈熹
                                    法  官  羅郁婷
附表一、被告黃曉蘭與黃盛宇之部分
┌─────┬───────┬────────────────┬─────┐
│占用人    │占用期間      │系爭264地號如附圖所示A部分土地  │小計      │
│          │              │（面積4平方公尺）               │          │
├─────┼───────┼────────────────┼─────┤
│被告黃曉蘭│自94年6月20日 │公告地價每平方公尺8萬4349元×4平│2萬7339元 │
│          │起至95年4月10 │方公尺×年息百分之10÷12個月×9 │          │
│          │日止（共9個月 │個月＝2萬5304.6元（1元以下四捨五│          │
│          │又22日）      │入）                            │          │
│          │              ├────────────────┤          │
│          │              │公告地價每平方公尺8萬4349元×4平│          │
│          │              │方公尺×年息百分之10÷365日×22 │          │
│          │              │日＝2033.6元（1元以下四捨五入） │          │
├─────┼───────┼────────────────┼─────┤
│被告黃曉蘭│自95年4月11日 │公告地價每平方公尺8萬4349元×4平│2萬4434元 │
│被告黃盛宇│起至同年12月31│方公尺×年息百分之10÷12個月×8 │          │
│          │日止（共8個月 │個月＝2萬2493.0元（1元以下四捨五│          │
│          │又21日）      │入）                            │          │
│          │              ├────────────────┤          │
│          │              │公告地價每平方公尺8萬4349元×4平│          │
│          │              │方公尺×年息百分之10÷365日×21 │          │
│          │              │日＝1941.1元（1元以下四捨五入   │          │
│          │              │）                              │          │
│          ├───────┼────────────────┼─────┤
│          │自96年1月1日起│公告地價每平方公尺8萬8650元×4平│5萬9197元 │
│          │至97年9月1日止│方公尺×年息百分之10÷12個月×20│          │
│          │（共20個月又1 │個月＝5萬9100元                 │          │
│          │日）          ├────────────────┤          │
│          │              │公告地價每平方公尺8萬8650元×4平│          │
│          │              │方公尺×年息百分之10÷365日×1日│          │
│          │              │＝97.1元（1元以下四捨五入）     │          │
├─────┼───────┼────────────────┼─────┤
│被告黃曉蘭│自97年9月2日起│公告地價每平方公尺8萬8650元×4平│4萬7240元 │
│          │至98年12月31日│方公尺×年息百分之10÷12個月×15│          │
│          │止（共15個月又│個月＝4萬4325元                 │          │
│          │30日）        ├────────────────┤          │
│          │              │公告地價每平方公尺8萬8650元×4平│          │
│          │              │方公尺×年息百分之10÷365日×30 │          │
│          │              │日＝2914.5元（1元以下四捨五入） │          │
│          ├───────┼────────────────┼─────┤
│          │自99年1月1日起│公告地價每平方公尺9萬4281元×4平│1萬7677元 │
│          │至同年6月19日 │方公尺×年息百分之10÷12個月×5 │          │
│          │止（共5個月又 │個月＝1萬5713.5元（1元以下四捨五│          │
│          │19日）        │入）                            │          │
│          │              ├────────────────┤          │
│          │              │公告地價每平方公尺9萬4281元×4平│          │
│          │              │方公尺×年息百分之10÷365日×19 │          │
│          │              │日＝1963.1元（1元以下四捨五入） │          │
├─────┼───────┼────────────────┼─────┤
│總計      │被告黃曉蘭部分│2萬7339元＋4萬7240元＋1萬7677元 │9萬2256元 │
│          ├───────┼────────────────┼─────┤
│          │被告黃曉蘭與被│2萬4434元＋5萬9197元            │8萬3631元 │
│          │告黃盛宇共同負│                                │          │
│          │擔部分        │                                │          │
├─────┼───────┼────────────────┼─────┤
│被告黃曉蘭│自99年6月20日 │公告地價每平方公尺9萬4281元×4平│3143元    │
│          │起至返還系爭  │方公尺×年息百分之10÷12個月＝  │          │
│          │264地號如附圖 │3142.7元（1元以下四捨五入）     │          │
│          │所示A部分土地 │                                │          │
│          │之日止        │                                │          │
└─────┴───────┴────────────────┴─────┘
附表二、被告黃鄒世芳與黃盛宇之部分
┌─────┬───────┬────────────────┬─────┐
│占用人    │占用期間      │系爭264地號如附圖所示B部分土地（│小計      │
│          │              │面積5平方公尺）                 │          │
├─────┼───────┼────────────────┼─────┤
│被告鄒世芳│自94年6月20日 │公告地價每平方公尺8萬4349元×5平│3萬4173元 │
│          │起至95年4月10 │方公尺×年息百分之10÷12個月×9 │          │
│          │日止（共9個月 │個月＝3萬1630.8元（1元以下四捨五│          │
│          │又22日）      │入）                            │          │
│          │              ├────────────────┤          │
│          │              │公告地價每平方公尺8萬4349元×5平│          │
│          │              │方公尺×年息百分之10÷365日×22 │          │
│          │              │日＝2542.0元（1元以下四捨五入） │          │
├─────┼───────┼────────────────┼─────┤
│被告鄒世芳│自95年4月11日 │公告地價每平方公尺8萬4349元×5平│3萬0542元 │
│被告黃盛宇│起至同年12月31│方公尺×年息百分之10÷12個月×8 │          │
│          │日止（共8個月 │個月＝2萬8116.3元（1元以下四捨五│          │
│          │又21日）      │入）                            │          │
│          │              ├────────────────┤          │
│          │              │公告地價每平方公尺8萬4349元×5平│          │
│          │              │方公尺×年息百分之10÷365日×21 │          │
│          │              │日＝2426.4元（1元以下四捨五入） │          │
│          │              │                                │          │
│          ├───────┼────────────────┼─────┤
│          │自96年1月1日起│公告地價每平方公尺8萬8650元×5平│7萬3996元 │
│          │至97年9月1日止│方公尺×年息百分之10÷12個月×20│          │
│          │（共20個月又1 │個月＝7萬3875元                 │          │
│          │日）          ├────────────────┤          │
│          │              │公告地價每平方公尺8萬8650元×5平│          │
│          │              │方公尺×年息百分之10÷365日×1日│          │
│          │              │＝121.4元（1元以下四捨五入）    │          │
├─────┼───────┼────────────────┼─────┤
│被告鄒世芳│自97年9月2日起│公告地價每平方公尺8萬8650元×5平│5萬9049元 │
│          │至98年12月31日│方公尺×年息百分之10÷12個月×15│          │
│          │止（共15個月又│個月＝5萬5406.2元               │          │
│          │30日）        ├────────────────┤          │
│          │              │公告地價每平方公尺8萬8650元×5平│          │
│          │              │方公尺×年息百分之10÷365日×30 │          │
│          │              │日＝3643元（1元以下四捨五入）   │          │
│          ├───────┼────────────────┼─────┤
│          │自99年1月1日起│公告地價每平方公尺9萬4281元×5平│2萬2096元 │
│          │至同年6月19日 │方公尺×年息百分之10÷12個月×5 │          │
│          │止（共5個月又 │個月＝1萬9641.8元（1元以下四捨五│          │
│          │19日 ）       │入）                            │          │
│          │              ├────────────────┤          │
│          │              │公告地價每平方公尺9萬4281元×5平│          │
│          │              │方公尺×年息百分之10÷365日×19 │          │
│          │              │日＝2453.8元（1元以下四捨五入） │          │
├─────┼───────┼────────────────┼─────┤
│總計      │被告鄒世芳部分│3萬4173元＋5萬9049元＋2萬2096元 │11萬5318元│
│          ├───────┼────────────────┼─────┤
│          │被告鄒世芳與被│3萬0542元＋7萬3996元            │10萬4538元│
│          │告黃盛宇共同負│                                │          │
│          │擔部分        │                                │          │
├─────┼───────┼────────────────┼─────┤
│被告鄒世芳│自99年6月20日 │公告地價每平方公尺9萬4281元×5平│3928元    │
│          │起至返還系爭  │方公尺×年息百分之10÷12個月＝  │          │
│          │264地號如附圖 │3928.3元（1元以下四捨五入）     │          │
│          │所示B部分土地 │                                │          │
│          │之日止        │                                │          │
└─────┴───────┴────────────────┴─────┘
以上正本係照原本作成。
如對本判決上訴，須於判決送達後20日內向本院提出上訴狀。如
委任律師提起上訴者，應一併繳納上訴審裁判費。
中    華    民    國   100    年    2     月    8     日
                                    書記官  楊婷雅